臺灣士林地方法院行政訴訟判決　
110年度交字第347號
原      告  韓瓊湘  

被      告  臺北市交通事件裁決所

代  表  人  蘇福智  
訴訟代理人  吳維中  
上列當事人間交通裁決事件，原告不服被告民國110 年11月25日
北市裁罰字第22-A1A403494號裁決，提起行政訴訟，本院判決如
下：
    主  文
原告之訴駁回。
訴訟費用新臺幣參佰元由原告負擔。
    事實及理由
一、程序事項：本件係因原告不服被告民國110 年11月25日北市
    裁罰字第22-A1A403494號違反道路交通管理事件裁決書（下
    稱原處分），分別裁處罰鍰新臺幣（下同）600元、6,000元
    ，吊銷駕駛執照，3 年內不得考領駕駛執照，提起行政訴訟
    ，經核屬行政訴訟法第237條之1第1項第1款規定之交通裁決
    事件，爰依同法第237條之7 規定，不經言詞辯論，逕為判
    決。
二、爭訟概要：原告駕駛其所有BEL-6002號自用小客車（下稱系
    爭車輛）於110年9月28日11時40分許，在臺北市民權大橋東
    往西處，因「轉彎或變換車道不依標誌、標線、號誌指示」
    （此部分未據原告起訴）、「汽車駕駛人駕駛汽車肇事致人
    受傷而逃逸者」之違規事實，經臺北市政府警察局交通警察
    大隊（下稱舉發機關）員警製單舉發，有北市警交字A1A403
    494號舉發違反道路交通管理事件通知單可稽（下稱系爭舉
    發通知單，見本院卷第40頁），嗣經被告以原告有前揭違規
    事實，而依道路交通管理處罰條例第48條第1項第2款、第62
    條第4項規定，以原處分對原告為裁罰，原告就原處分中關
    於「汽車駕駛人駕駛汽車肇事致人受傷而逃逸者」之違規事
    實不服，於110年12月3日提起本件行政訴訟。
三、原告主張：
　　伊當時駕車途中行經民權大橋準備變換車道，停下來等待右
    側數輛機車通過，才繼續行駛離開，對於後車碰撞伊全然不
    知，直到下午2 時警察通知始知車禍發生，查看車子後保險
    桿始發現有些微碰撞痕跡，接著通知車廠業務人員。若當下
    知道有碰撞必定下車察看是否有人受傷，再者當時行車環境
    吵雜，無法明確分辨是否為後車碰撞聲音，由於遭後方車輛
    追撞，伊必然下車索賠，加以伊對車子愛護有加，伊定聯絡
    車廠，但伊全然不知，故絕非肇事逃逸，若肇事後故意駛離
    ，為何會回到家中直到警察通知。依道路交通安全規則規定
    ，駕駛人應注意車前狀況，因本件車禍案件撞擊點在後，加
    上機車撞擊力道不大，伊無從察覺等語。並聲明：原處分關
    於「汽車駕駛人駕駛汽車肇事致人受傷而逃逸者」之裁罰部
    分撤銷。
四、被告答辯：
　㈠舉發機關查復略以：有關原告於110年9月28日11時40分駕駛
    系爭車輛，在臺北市民權大橋東往西與EPD-5909號普通重型
    機車發生交通事故，舉發機關初步分析研判可能之肇事原因
    （或違規事實）為：⒈系爭汽車有變換車道不依標線指示（
    跨越禁止變換車道線行駛）、肇事致人受傷逃逸。⒉EPD-590
    9號普通重型機車：涉嫌超速行駛（速限40公里/時，自稱時
    速40-50公里/時）。有關原告指陳「…對於後車碰撞到我全
    然不知…絕非肇事逃逸…」一節，依據本案監視器影像顯示，
    原告駕駛系爭車輛沿民權大橋東往西行駛第2車道於肇事處
    跨越禁止變換車道線至第3車道時，後車尾與後方同向行駛
    第3車道至肇事處之EPD-5909號普通重型機車發生碰撞肇事
    。查原告之行車影像紀錄器畫面所示，原告跨越禁止變換車
    道線發生碰撞時，錄有明顯碰撞聲響並伴隨車身晃動；次查
    原告於道路交通事故談話紀錄表自述略以：「…此時我車後
    方車尾突遭到碰撞…」，依據「道路交通事故處理辦法」第3
    條第1項規定，賦予交通事故當事人應即時救護傷患、保留
    現場及通知警察機關等異物，原告駕車肇事致人受傷，且未
    依上揭規定處置，而續往西駛離逃逸，舉發機關爰依據道路
    交通管理處罰條例第62條第4項規定製單舉發，此有舉發機
    關110年11月16日北市警交大事字第1103040750號函、原告
    行車影像及監視器影像光碟在卷可稽。
　㈡經查原告行車紀錄器影像見系爭車輛行駛之車道右側繪有禁
    止變換車道之雙白實線，後原告變換車道不依標線指示（跨
    越禁止變換車道線行駛）（檔案名稱：000000000CZ0000000
    0000000000 影片時間00：00：18至00：00：30）。綜上查
    證，原告變換車道不依標線指示行駛，違規事實明確，又依
    據原告行車紀錄器可佐證車內人員知悉發生事故，另比對道
    路監視器可見原告於發生事故後不依道路交通事故處理辦法
    第3條相關規定處置而逕自往前駛離，違反道路交通管理處
    罰條例第48條第1項第2款及62條第4項規定事實明確。
　㈢又道路交通管理處罰條例第62條第3項規定所稱「依規定處置
    」係指道路交通事故處理辦法第3條之規定；又所謂逃逸者
    ，並不限於汽車駕駛人於肇事後未做任何察看即行離去之行
    為，凡汽車駕駛人於肇事後，未經他造當事人同意逕行離開
    肇事現場，亦未留下聯絡資料、方式，致使他造當事人或有
    關單位難以尋求賠償、追究責任者，均屬逃逸。至於肇事雙
    方責任如何、損害是否嚴重、有無下車察看等情，並非所問
    。核此上述規定，係課予駕駛人肇事後為適當處置義務，立
    法目的在於保存肇事現場相關證據，俾日後釐清肇事責任歸
    屬，是肇事駕駛人應視現場具體情形，依上開規定為必要處
    置。縱使於無人傷亡且車輛尚能行駛之情形，無論肇事責任
    誰屬，均有義務停留肇事現場，並即向警察機關報告，以維
    己身及對造權益，並釐清肇事責任。經檢視上開事故影音資
    料，原告未停留肇事現場，亦未向警察機關報告或採取其他
    必要之措施，而逕自離去，且有舉發機關110年11月16日北
    市警交大事字第1103040750號函、原告行車影像及監視器影
    像光碟在卷可稽，屬逃逸之情形無誤等語。並聲明：原告之
    訴駁回。
五、本院之判斷：
　㈠按「汽車駕駛人轉彎或變換車道時，有下列情形之一者，處
    新臺幣六百元以上一千八百元以下罰鍰：二、不依標誌、標
    線、號誌指示。」、「（第3 項）汽車駕駛人駕駛汽車肇事
    致人受傷或死亡者，應即採取救護措施及依規定處置，並通
    知警察機關處理，不得任意移動肇事汽車及現場痕跡證據，
    違反者處新臺幣三千元以上九千元以下罰鍰。但肇事致人受
    傷案件當事人均同意時，應將肇事汽車標繪後，移置不妨礙
    交通之處所。（第4 項）前項駕駛人肇事致人受傷而逃逸者
    ，吊銷其駕駛執照…」、「汽車駕駛人，曾依…第六十二條第
    四項前段規定吊銷駕駛執照者，三年內不得考領駕駛執照…
    」，道路交通管理處罰條例第48條第1項第2款、第62條第3
    項、第4 項、第67條第2 項前段分別定有明文。再依道路交
    通管理處罰條例第92條第5 項授權訂定之道路交通事故處理
    辦法第2 條第1 款、第3 條第1 款、第2 款、第4 款、第5
    款：「本辦法用詞，定義如下：一、道路交通事故：指車輛
    、動力機械或大眾捷運系統車輛在道路上行駛，致有人受傷
    或死亡，或致車輛、動力機械、大眾捷運系統車輛、財物損
    壞之事故。…」、「發生道路交通事故，駕駛人或肇事人應
    先為下列處置：一、事故地點在車道或路肩者，應在適當距
    離處豎立車輛故障標誌或其他明顯警告設施，事故現場排除
    後應即撤除。二、有受傷者，應迅予救護，並儘速通知消防
    機關。…四、不得任意移動肇事車輛及現場痕跡證據。但無
    人傷亡且車輛尚能行駛，或有人受傷且當事人均同意移置車
    輛時，應先標繪車輛位置及現場痕跡證據後，將車輛移置不
    妨礙交通之處所。五、通知警察機關。但無人受傷或死亡且
    當事人當場自行和解者，不在此限。」。再按「汽車行駛至
    交岔路口，其行進、轉彎，應依下列規定：…十一、交岔路
    口因特殊需要另設有標誌、標線者，並應依其指示行車。」
    道路交通安全規則第102 條第1 項第11款定有明文。末按「
    雙白實線，設於路段中，用以分隔同向車道，並禁止變換車
    道」復為道路交通標誌標線號誌設置規則第149 條第1 款第
    7目所明訂。
　㈡本院當庭勘驗舉發機關檢附之採證影片，其結果為：
　　⒈檔案名稱：000000000CZ00000000000000000，影片上顯示
      「2021/09/28 11：47：48」可見該處為民權大橋上，為3
      線車道之路段，內側及中線車道間以白虛線之分隔線分隔
      車道，供汽車行駛，最外側車道則為機慢車專用車道，汽
      車行駛之車道與機慢車專用道間繪設有雙白實線之禁止變
      換車道線，系爭車輛行駛於中間車道，道路右側路燈上設
      置有「右轉車輛注意平面車道匯入」標誌，且前方中線車
      道有一紅色車輛行駛，內側車道未有汽車行駛，外側車道
      於前方遠處有機車行駛，系爭車輛前方路段交通狀況尚屬
      順暢。於時間11：47：50～11：47：55，前方為下坡路段
      ，中間與外側車道間繪設之雙白實線轉為白虛線，前方紅
      色車輛開啟方向燈向右變換至外側車道，系爭車輛亦同時
      向右偏移，可見系爭車輛部分車身位於外側車道，同時外
      側車道有一台機車駛過。於時間11：47：56系爭車輛行駛
      於外側車道，車內之音樂及聲音相當吵雜，此惟仍可聽見
      明顯煞車聲。於時間11：47：57，系爭車輛因煞車而頓了
      一下致產生晃動及有明顯類似撞擊聲。於時間11：47：59
      ～11：48：05，可聽見系爭車輛內之人聲為：「什麼東西
      碰了我一下，喔完蛋了」。11：48：07，系爭車輛持續於
      外側車道行駛。影片結束。
　　⒉檔案名稱：000000000CZ00000000000000000，該影片應為
      翻拍畫面，一開始無影片內時間，於播放時間00：00：10
      螢幕左上角顯示「民權大橋-2021/9/28 上午 11：47：43
      .144」，可見該路段應為民權大橋西側之錄影畫面，該路
      段為雙向各3 線車道之路段，其中內側車道及中線車道間
      係繪有白虛線之分隔線且供汽車行駛，中線車道與外側車
      道間繪設有雙白實線之禁止變換車道線，外側車道繪有「
      機慢車」標線，應屬專供機車行駛之機慢車專用道。由東
      向西側之路段之雙白實線於靠近下橋處轉為白虛線。於時
      間11：47：50，系爭車輛行駛中線車道出現於畫面中。於
      時間11：47：51～11：47：52，可見系爭車輛跨越雙白實
      線向右變換車道，其右側車身於抵達白虛線路段前已處於
      外側機慢車專用道中，後方外側機慢車專用道有一紅色機
      車出現。於時間11：47：53～11：47：55，後方紅色機車
      減速，惟仍煞車不及，致撞上系爭車輛，致機車倒地，駕
      駛人往前衝出機車亦撞及系爭汽車。於時間11：47：56～1
      1：48：07，後方紅色機車及駕駛人倒地後，機車駕駛人
      爬起後再將機車扶起，系爭車輛仍於外側車道向前行駛。
      影片結束。且前開影片拍攝影像連續一致，場景、光彩、
      色澤均屬常態自然呈現，而無任何不協調一致之處。
　㈢依前開勘驗結果，原告駕駛系爭車輛由東向西行經民權大橋
    時，在下橋路段由中線車道跨越雙白實線變換至外側機慢車
    專用車道，致後方訴外人騎乘機車撞上系爭車輛車尾而受傷
    ，且原告未下車為適當處置即駕車離去，是原告有客觀上有
    「變換車前不依標線指示」、「肇事致人受傷逃逸」之違規
    行為，且依前揭勘驗結果中，原告於後方訴外人機車撞上系
    爭車輛時，清楚錄得煞車聲、撞擊聲，且車內亦有人聲：「
    什麼東西碰了我一下，喔完蛋了」，且從勘驗影片中亦可知
    後方機車撞上系爭汽車時，機車之駕駛人甚且往前飛出而撞
    及系爭車輛，足認斯時之撞擊力道頗大，亦足證原告主觀上
    應已知交通事故發生，卻仍逕行駕車離去。綜上，足認原告
    駕駛系爭車輛於前揭時、地，有「轉彎或變換車道不依標誌
    、標線、號誌指示」、「汽車駕駛人駕駛汽車肇事致人受傷
    而逃逸者」之違規事實，應堪認定。
　㈣原告主張伊變換車道停下來待數輛機車通過才繼續行駛離開
    ，因環境嘈雜伊不知後方機車碰撞，且由後方遭車輛追撞，
    伊若知道必然下車索賠云云。惟參酌前開勘驗結果，原告係
    於繪有雙白實線路段即由中線車道開始變換至外側車道機慢
    車專用車道，致行駛於外側機慢車專用車道之訴外人閃避不
    擊而撞上系爭車輛，且碰撞時原告提供之行車紀錄器即錄得
    明顯可辨之碰撞聲響，系爭車輛亦有晃動，於發生碰撞後系
    爭車輛內亦有「什麼東西碰了我一下，喔完蛋了」之人聲，
    原告亦於舉發機關道路交通事故談話紀錄表中（見本院卷第
    80、82頁）自陳：「此時我車後方車尾遭到碰撞，當時因車
    路況車多，且我也未看到對方有倒地，也沒人來叫住我，所
    以我才離開」，況從勘驗影片中亦可知後方機車撞上系爭汽
    車時，機車之駕駛人甚且往前飛出而撞及系爭車輛，足認斯
    時之撞擊力道頗大，足認原告確實知悉系爭車輛與其他車輛
    碰撞，而有交通事故發生，且該處下橋路段之車輛雖多，惟
    交通狀況尚屬順暢，是原告稱其因當時車多，而不知發生碰
    撞云云，應不足採。又依前開道路交通法規係課予駕駛人肇
    事後為適當處置義務，其立法目的在於保存肇事現場相關證
    據，俾日後釐清肇事責任歸屬，是肇事駕駛人應視現場具體
    情形，依上開規定為必要處置，惟本件事故發生後原告雖認
    知交通事故發生，卻未停留肇事現場，亦未向警察機關報告
    或採取救護傷患等其他必要之措施，而逕自離去，即屬該當
    「汽車駕駛人駕駛汽車肇事致人受傷而逃逸者」之違規事實
    無誤，是被告就原告之上開違規部分，依道路交通管理處罰
    條例第62條第3 項、第4 項、第67條第2 項規定為裁罰，應
    屬適法。爰此，原告主張撤銷原處分中關於「汽車駕駛人駕
    駛汽車肇事致人受傷而逃逸者」部分之裁罰，應無足採。至
    原告雖另具狀表示已於111年1月19日與訴外人即EPD-5909號
    普通重型機車之駕駛人達成和解，有民事陳報狀、臺北市內
    湖區調解委員會調解書可佐（見本院卷第142至148頁），惟
    此僅涉為民事責任之和解，而不影響原告本件行政罰責之成
    立，併此敘明。
六、綜上所述，原告於前揭時、地，確有「轉彎或變換車道不依
    標誌、標線、號誌指示」、「汽車駕駛人駕駛汽車肇事致人
    受傷而逃逸者」之違規事實，被告以原處分裁罰，核無違誤
    ，原告訴請撤銷原處分中關於「汽車駕駛人駕駛汽車肇事致
    人受傷而逃逸者」部分之裁罰，為無理由，應予駁回。
七、本件第一審裁判費為300 元，應由原告負擔，爰確定第一審
    訴訟費用額如主文第2項所示。 
中　　華　　民　　國　　111 　年　　1 　　月　 27   　日
　　　　　　　　　行政訴訟庭　法　官　徐文瑞
上為正本係照原本作成。
如不服本判決，應於判決送達後20日內，向本院提出上訴狀並表
明上訴理由（原判決所違背之法令及其具體內容或依訴訟資料可
認為原判決有違背法令之具體事實），其未載明上訴理由者，應
於提出上訴後 20 日內向本院補提理由書（上訴狀及上訴理由書
均須按他造人數附繕本，如未按期補提上訴理由書，則逕予駁回
上訴），並應繳納上訴裁判費新臺幣 750 元。
中　　華　　民　　國　　111 　年　　1 　　月　 27   　日
　　　　　　　　　　　　　　　書記官　朱亮彰